【裁判字號】    95,交聲,633
【裁判日期】    951025
【裁判案由】    違反道路交通管理處罰條例聲明異議
【裁判全文】
臺灣士林地方法院交通事件裁定         95年度交聲字第633號
原處分機關  臺北市交通事件裁決所
異  議  人
即受處分人  乙○○
上列異議人即受處分人因違反道路交通管理處罰條例案件，對於
臺北市交通事件裁決所民國95年7 月11日所為處分（原處分案號
：北市裁四字第裁22—AE U375914號）不服，聲明異議，本院裁
定如下：
    主  文
原處分撤銷。
乙○○不罰。
    理  由
一、按法院受理有關交通事件，準用刑事訴訟法之規定，道路交
    通管理處罰條例第89條前段定有明文，是最高法院76年臺上
    字第4986號判例所揭「認定犯罪事實所憑之證據，雖不以直
    接證據為限，間接證據亦包括在內；然而無論直接或間接證
    據，其為訴訟上之證明，須於通常一般之人均不致有所懷疑
    ，而得確信其為真實之程度者，始得據為有罪之認定，倘其
    證明尚未達到此一程度，而有合理之懷疑存在以致事實審法
    院無從取得有罪之確信時，即應由法院為諭知被告無罪之判
    決」之意旨，於法院審理行為人違反道路交通管理處罰條例
    案件時，自當有其適用。易言之，法院於審理行為人違反道
    路交通管理處罰條例案件，當踐行完畢調查證據之程序後，
    為事實之認定時，如就原處分機關所認定之行為人違規之事
    實仍有合理之訴訟上懷疑，而無法百分之百確信行為人確有
    該當於道路交通管理處罰條例各該處罰條文之構成要件事實
    時，即應依訴訟上之待證事實「倘有懷疑，則從被告之利益
    作解釋」之證據法則，作對受處分人有利之認定。
二、原處分意旨略以：異議人即受處分人乙○○所有車牌號碼EB
    F －821 號機車於民國95年6 月30日11時10分許，在臺北市
    ○○路，經臺北市政府警察局北投分局警員逕行舉發「紅燈
    右轉」（東向西）之違規，爰依道路交通管理處罰條例第53
    條、第63條第1 項第1 款規定，處罰鍰1,800 元整，計違規
    點數3 點。
三、訊據受處分人固坦承有於上開時、地右轉之後經警攔停舉發
    之事實，惟仍堅詞否認有何違規情事，辯稱：伊由明德路北
    往南方向通過路口並向西右轉時，明德路南北向仍然是黃燈
    ，並未轉紅燈，伊車速很慢，所以伊通過路口後，尚未轉入
    東西向明德路時，燈號轉成紅燈，伊接著行駛到員警視線可
    以看到之處，員警才會誤以為伊闖紅燈等語。
四、經查：證人即本件舉發員警甲○○於本院調查時即具結證稱
    ：當時受處分人之車速很慢，所以在伊所在位置，是可能看
    不到受處分人從明德路進入路口的情形，所以受處分人進入
    路口時（即通過停止線時），確實仍然可能還是黃燈，但是
    因為受處分人速度慢，所以在變換燈號後，騎到伊看到之位
    置，此時因伊係在變燈號後看到受處分人，所以就認為受處
    分人闖紅燈而加以攔停等語所以有可能受處分人進入到我看
    到之後，在我的位置可能看不到她從明德路進入這個路口的
    情形，所以受處分人出來時，她那邊確實有可能是黃燈，因
    為她的車速確實很慢，所以有可能進入入口時還是黃燈，因
    為她慢慢騎，騎到出來被我看到時，就變紅燈了，故伊認為
    受處分人所辯非無可能等語明確（本院卷第19頁筆錄參照）
    ，再參酌受處分人所提出由員警所站立位置拍攝之系爭路口
    照片（本院卷第22頁參照）所示，明德路往振華街南北向道
    路，在靠北邊之明德路路口（照片左側）甚為內縮，應為員
    警視線所不及，而明德路、懷德街之東西向之明德路上，設
    置有多個停車格，並停滿汽車（照片左側），更遮蔽了上開
    內縮之南北向明德路口大部分視線等情，可知，受處分人車
    輛通過南北向明德路路口時，員警有高度可能並未見及，而
    因受處分人車速甚慢，所以於駛入員警視線範圍內之過程中
    ，燈號已經變換，以致員警看到受處分人後，方才誤以為受
    處分人係在燈號變換後進入路口而加以舉發。故受處分人所
    辯，客觀上非毫無可能，是本案受處分人是否確有闖紅燈之
    行為，容有合理之懷疑存在，衡諸首揭說明，自應為受處分
    人有利之認定。原處分機關未予詳查而逕予裁罰，尚有未洽
    ，受處分人本件異議為有理由，自應將原處分予撤銷，諭知
    受處分人不罰。
五、據上論斷，應依道路交通案件處理辦法第20條前段，裁定如
    主文。
中    華    民    國    95    年    10    月    25    日
                    交通法庭法  官   王沛雷
以上正本證明與原本無異。
如不服本裁定應於送達後5日內向本院提出抗告狀。
                            書記官   蘇彥宇
中    華    民    國    95    年    11    月     3    日


司法院資訊處製作；財團法人民間司法改革基金會備份。
